【裁判字號】    97,訴,429
【裁判日期】    970512
【裁判案由】    毒品危害防制條例
【裁判全文】
臺灣高雄地方法院刑事判決               97年度訴字第429號
公  訴  人  臺灣高雄地方法院檢察署檢察官
被      告  甲○○
上列被告因毒品危害防制條例案件，經檢察官提起公訴（96年度
毒偵字第9710號），本院改行簡式審判程序，判決如下：
    主  文
甲○○施用第一級毒品，累犯，處有期徒刑玖月。
    事  實
一、甲○○前於民國90年間因施用第一級毒品案件，經本院以90
    年度毒聲字第1248號裁定送觀察、勒戒後，認有繼續施用毒
    品之傾向，再以90年度毒聲字第1735號裁定送強制戒治，於
    90年10月4 日因接續執行徒刑出監，並於91年3 月20日強制
    戒治期滿執行完畢。又於強制戒治執行完畢釋放後5 年內，
    於95年3 月11日，及同年3 月11日起至同年6 月6 日止，分
    別施用第一、二級毒品，經檢察官提起公訴後，施用第二級
    毒品部分經本院以95年度訴字第1829號判決有期徒刑4 月確
    定，施用第一級毒品部分則經臺灣高等法院高雄分院以95年
    度上訴字笫2178號判處有期徒刑1 年確定，上開2 罪經臺灣
    高等法院高雄分院以96年度聲減字第617 號裁定減刑並定應
    執行有期徒刑7 月確定，經入監執行後，於96年7 月16日因
    減刑執行完畢出監。詎猶不知悔改，又基於施用第一級毒品
    海洛因之犯意，於96年9 月28日下午3 時許，在位於高雄縣
    鳳山市○○路之康橋賓館內，以將海洛因摻水置入針筒注射
    身體之方式，施用第一級毒品海洛因1 次。嗣於96年10 月3
    日下午，甲○○行經高雄市三民區○○○路與河北一路口時
    為警查獲，經警採集其尿液送驗結果，呈海洛因代謝物嗎啡
    、可待因陽性反應，始查知上情。
二、案經高雄市政府警察局三民第一分局報請臺灣高雄地方法院
    檢察署檢察官偵查起訴。
    理  由
一、本案被告甲○○所犯係死刑、無期徒刑、最輕本刑為3 年以
    上有期徒刑以外之罪，其於準備程序中就被訴事實為有罪之
    陳述，經法官告知簡式審判程序之旨，並聽取公訴人及被告
    之意見後，經本院依刑事訴訟法第273 條之1 第1 項之規定
    ，裁定由受命法官獨任進行簡式審判程序。又本案卷內之物
    證、書證等證據，依同法第273 條之2 規定，不受第159 條
    第1 項關於傳聞法則規定之限制，依法均有證據能力，合先
    敘明。
二、訊據被告對上揭犯罪事實坦承不諱，又被告遭查獲時所採集
    尿液經送驗結果，呈現海洛因代謝後之嗎啡、可待因陽性反
    應，此有載明被告尿液檢體編號之毒品案件尿液送驗編號與
    真實姓名對照表，及高雄市立凱旋醫院濫用藥物尿液檢驗報
    告各1 份在卷可稽（偵卷第8 、9 頁）。足見被告前開自白
    ，應與事實相符，自得為認定其犯罪之依據。再被告前於90
    年間因施用第一級毒品案件，經本院以90年度毒聲字第1248
    號裁定送觀察、勒戒後，認有繼續施用毒品之傾向，再以90
    年度毒聲字第1735號裁定送強制戒治，於90年10月4 日因接
    續執行徒刑出監，並於91年3 月20日強制戒治期滿執行完畢
    。又於強制戒治執行完畢釋放後5 年內，於95年3 月11日，
    及同年3 月11日起至同年6 月6 日止，分別施用第一、二級
    毒品，經檢察官提起公訴後，施用第二級毒品部分經本院以
    95年度訴字第1829號判決有期徒刑4 月確定，施用第一級毒
    品部分則經臺灣高等法院高雄分院以95年度上訴字笫2178號
    判處有期徒刑1 年確定，上開2 罪經臺灣高等法院高雄分院
    以96年度聲減字第617 號裁定減刑並定應執行有期徒刑7 月
    確定，經入監執行後，於96年7 月16日因減刑執行完畢出監
    等情，有臺灣高等法院被告前案紀錄表1 份附卷可參。是以
    ，被告前因施用毒品案件，於觀察、勒戒及強制戒治執行完
    畢後，於5 年內之95年間再犯施用毒品犯行，經依法追訴、
    處罰後，再犯本案施用第一級毒品海洛因犯行，事證明確，
    被告犯行已經證明，應予依法論科。
三、論罪科刑部分：
  (一)按海洛因係毒品危害防制條例第2 條第2 項第1 款所稱之第
    一級毒品，不得持有、施用；次按因施用毒品而執行觀察勒
    戒或強制戒治完畢釋放後，倘於5 年內已再犯施用毒品罪，
    經依法追訴處罰後，縱其第3 次（或第3 次以上）再度施用
    毒品之時間，在初犯經觀察勒戒或強制戒治執行完畢釋放5
    年以後，仍應依毒品危害防制條例第10條之規定處罰（參見
    最高法院95年度第7 次刑事庭會議決議）。是核被告所為，
    係犯違反毒品危害防制條例第10條第1 項之施用第一級毒品
    罪。又被告前因違反毒品危害防制條例案件，經本院及臺灣
    高等法院高雄分院分別以95年度訴字第1829號判決有期徒刑
    4 月、1 年確定，上開2 罪經臺灣高等法院高雄分院以96年
    度聲減字第617 號裁定減刑並定應執行有期徒刑7 月確定，
    經入監執行後，於96年7 月16日因減刑執行完畢出監乙節，
    有臺灣高等法院被告前案紀錄表1 份在卷可證，其受有期徒
    刑執行完畢，5 年內故意再犯本案有期徒刑以上之罪，為累
    犯，應依法加重其刑。爰審酌被告前因違反毒品危害防制條
    例案件，經觀察、勒戒、強制戒治及入監執行完畢釋放後，
    仍未能徹底戒絕毒品，再犯本案施用第一級毒品罪，顯見其
    無戒毒悔改之意，惟念其施用毒品，乃戕害一己之身體健康
    ，所為尚未害及他人，且於犯罪後坦承犯行，犯罪後態度尚
    佳等一切情狀，量處如主文所示之刑。
  (二)又被告雖於警詢中即坦承其施用第一級毒品之犯罪事實，惟
    按刑法第62條前段所定之自首減輕其刑，係以對於未發覺之
    罪自首而受裁判為要件。故犯罪行為人應於有偵（調）查犯
    罪職權之公務員未發覺犯罪事實或犯罪人之前自首犯罪，並
    接受裁判，兩項要件兼備，始能邀減輕寬典之適用，若犯罪
    行為人自首犯罪之後，拒不到案或逃逸無蹤，顯無悔罪投誠
    ，甘受裁判之情，要與上揭法定減刑規定要件不符，不能予
    以減刑（參見最高法院94年度臺上字第5690號判決）。被告
    前經本院合法傳喚不到庭，又經本院派警拘提無著，而於96
    年4 月9 日依法發佈通緝，至同年4 月28日始緝獲歸案等情
    ，有被告戶籍資料、在監在押查詢資料、本院傳票、審判筆
    錄、本院通緝稿、高雄縣政府警察局鳳山分局通緝案件報告
    書等在卷可證（見本院卷第20、21、25、31至33、37、39至
    44頁），顯見被告並無自願接受裁判之意，自不符合刑法第
    62條自首之要件，不得依該條之規定減輕其刑，併予說明。
據上論斷，應依刑事訴訟法第299 條第1 項前段、第273 條之 1
第1 項、第284 條之1 ，毒品危害防制條例第10條第1 項，刑法
第11條前段、第47條第1 項，判決如主文。
本案經檢察官乙○○到庭執行職務。
中    華    民    國    97    年      5   月    12    日
                  刑事第十七庭  法  官  陳思帆
以上正本證明與原本無異。
如不服本判決應於收受本判決後10日內向本院提出上訴書狀，並
應敘述具體理由，如未敘述上訴理由者，應於上訴期間屆滿後20
日內補提理由書狀於本院（均須按他造當事人之人數附繕本）「
切勿逕送上級法院」。
中    華    民    國    97    年     5    月    12    日
                                書記官  王高山
附錄本案論罪科刑之法條
毒品危害防制條例第10條
施用第一級毒品者，處6 月以上5 年以下有期徒刑。
施用第二級毒品者，處3 年以下有期徒刑。


司法院資訊處製作；財團法人民間司法改革基金會備份。
